臺灣屏東地方法院行政訴訟判決
111年度交字第61號
原      告  黃俊銘  
被      告  交通部公路總局高雄區監理所

代  表  人  李瑞銘  
上列當事人間交通裁決事件，原告不服民國111年5月19日裁字第
82-VP0000000號裁決，提起行政訴訟，本院判決如下：
    主  文
原告之訴駁回。
訴訟費用新臺幣參佰元由原告負擔。
    事實及理由
一、程序事項：本件因屬不服被告所為道路交通管理處罰條例第
    8 條之裁決而提起撤銷訴訟，依行政訴訟法第237 條之1 之
    規定，應適用交通裁決事件訴訟程序，再依兩造所述各節及
    卷內資料足認事證已臻明確，本院認無經言詞辯論之必要，
    爰依同法第237 條之7 之規定，不經言詞辯論，逕為判決，
    合先敘明。
二、事實概要：原告所有ENJ-7768號普通輕型機車（下稱系爭機
    車）於民國111年1月4日01時許，於屏東市復興北路與逢甲
    路口，因有「駕車行經有燈光號誌管制之交岔路口闖紅燈」
    之違規情事，為警製單舉發屏警交字第VP0000000號違規單
    ，被告認原告違反道路交通管理處罰條例（下稱處罰條例）
    第53條第1項之規定，製開裁字第82-VP0000000號違反道路
    交通管理事件裁決書（下稱原處分），原告不服處罰，遂提
    起本件行政訴訟。
三、本件原告主張：
　㈠、按「行政處分有下列各款情形之一者，無效：一、不能由
      書面處分中得知處分機關者。二、應以證書方式作成而未
      給予證書者。三、内容對任何人均屬不能實現者。四、所
      要求或許可之行為構成犯罪者。五、内容違背公共秩序、
      善良風俗者。六、未經授權而違背法規有關專屬管轄之規
      定或缺乏事務權限者。七、其他具有重大明顯之瑕疵者。
      」行政程序法第111條定有明文。所謂無效之行政處分，
      係指行政行為具有行政處分之形式，但其内容具有明顯、
      嚴重瑕疵而自始、當然、確定不生效力。基於維護法律安
      定性、國家本身所具有之公益性及國家權威，學說及各國
      立法例皆認為行政處分是否無效，除法律定有明文之情形
      外，宜從嚴認定，故乃兼採「明顯瑕疵說」與「重大瑕疵
      說」作為認定標準之理論基礎。是以，依上開行政程序法
      第111條之規定，行政處分無效之原因，除該條第1款至第
      6款之例示規定外，尚有該條第7款「其他具有重大明顯之
      瑕疵者」之概括規定，用以補充前6款所未及涵蓋之無效
      情形。而行政處分是否具有重大明顯之瑕疵罹於無效，並
      非依當事人之主觀見解，亦非依受法律專業訓練者之認識
      能力判斷，而依一般具有合理判斷能力者之認識能力決定
      之，其簡易之標準即係普通社會一般人一望即知其瑕疵為
      判斷標準。換言之，該瑕疵須「在某程度上猶如刻在額頭
      上般」明顯之瑕疵，如行政處分之瑕疵倘未達到重大、明
      顯之程度，一般人對其違法性的存在與否猶存懷疑，則基
      於維持法安定性之必要，則不令該處分無效，其在被正式
      廢棄前，依然有效，僅係得撤銷而已（最高行政法院101
      年度判字第18號判決意旨參照）。
　㈡、原告駕駛系爭機車，於111年1月4日01時許，行經屏東市復
      興北路與逢甲路口時，原停駛於路口，因錯看燈號之轉換
      ，而有逾越停止線之行為，然原告於發見錯誤後立即停駛
      ，並未續行駕車闖越路口，顯然原告之行為並非出於故意
      。
　㈢、再者，衡酌道路交通安全規則以及處罰條例之規定及其立
      法目的，「號誌燈」是以規定之時間上交互更換之光色訊
      號，通常設置於交岔路口或其他需要交通管制的地點，用
      以將道路通行權指定給車輛駕駛人與行人，管制其通行、
      停止及轉向的交通管制設施。揆諸上開規定及號誌燈之設
      置目的，主要皆用於達成交通管制之目的及避免交通事故
      之發生，而原告斯時雖因一時錯看燈號而有越線之行為，
      然原告立行停止，除非故意違規外，更無達於違反交通管
      制及提高交通事故發生之程度，而與上開立法目的相違背
      ，故實不應課與原告罰鍰等語。
　㈣、並聲明：原處分撤銷。
四、被告則答辯以：
　㈠、原告於111年3月23日提出申訴單，經舉發單位查覆稱經檢
      視採證照片，違規車輛於紅燈開亮76.1秒後超越停止線通
      過第1道光學感應設備，照相系統即啟動拍攝第1張照片，
      並於78.1秒拍攝第2張照片，測得該車行經違規路口時違
      反號誌燈光管制之規定(闖紅燈)。依交通部109年11月2日
      交路字第1095008804號函「闖紅燈行為之認定原則」會議
      結論一、(一)「車輛面對紅燈亮起後，仍超越停止線至銜
      接路段，含左轉、直行、迴轉及右轉（依箭頭綠燈允許行
      駛者除外）即視為闖紅燈之行為」；查違規車輛行駛直行
      專用車道，面對紅燈亮起後，仍超越停止線至銜接路段，
      本局依據採證照片舉發並無違誤。
　㈡、次查，原告於起訴狀所提等節，經審視舉發單位採證照片
      ：1.照片日期：2022/04/01、時間：01：00：06系爭違規
      路口(車道3)號誌為黃燈4秒後且亮紅燈76.1秒，原告駕駛
      系爭車輛通過系爭違規路口停止線後，系爭車輛業已行駛
      到達路口枕木紋行人穿越道。3.照片日期：2022/04/01、
      時間：01：00：08系爭違規路口(車道3)號誌為黃燈4秒後
      且亮紅燈78.1秒後(間隔：2.0秒)，原告車輛行駛通過該
      路口枕木紋行人穿越道及待轉區。又按系爭違規路口設置
      之固定式闖紅燈照相設備係採線圈感應式啟動，採證照片
      所顯示黃、紅燈秒數，係連結該路口號誌訊號，與實際運
      作時制同步，當號誌轉為紅燈，車體通過停止線（感應區
      ）時方能啟動相機執行照相，倘行駛中車輛係於綠燈或黃
      燈號誌時通過停止線，則不會啟動相機拍照。原告於系爭
      違規路口紅燈啟亮76.1秒後猶超越停止線觸動照相，並於
      紅燈啟亮78.1秒時仍繼續行駛通過該路口枕木紋行人穿越
      道及待轉區，已影響其他方向行人、車輛路權，原告之行
      為視為闖紅燈之行為，故本件有採證照片等可稽，員警依
      法填單舉發，於法洵無違誤。
　㈢、再者，依交通部109年11月2日交路字第1095008804號函會
      議結論略以：「修正車輛『闖紅燈』行為之認定如下：(二)
      車輛面對紅燈亮起後，車身仍超越停止線並足以妨害其他
      方向人(若有行人穿越道)、車通行亦視同闖紅燈；若僅前
      輪伸越停止線者，則視為不遵守標線指示。…」上揭函釋
      屬交通部基於主管機關之職權，對該條例所為之解釋性行
      政規則，除「紅燈右轉」之行為業經處罰條例第53條第2
      項另為規範外，其餘關於將車輛面對圓形紅燈時仍逕予穿
      越路口至銜接路段（含左轉、直行、迴轉），以及車輛無
      視於紅燈警示，有穿越路口之意圖，而車身已伸入路口範
      圍，或車身已伸越停止線並足以妨害其他方向人（若有行
      人穿越道）、車通行者，認定為闖紅燈行為，核與前揭處
      罰條例第53條第1項規定意旨相符，亦未增加法律所無之
      限制，自得作為各級公路主管機關解釋適用法律之參考(
      高雄高等行政法院 110 年度交上字第 103 號判決參照)
      ，因此原告車輛確實已於紅燈時超越停止線且到達枕木紋
      行人穿越道及待轉區前方之範圍，係屬闖紅燈之行為，本
      件行政處分未增加法律所無之限制亦無原告所謂之重大明
      顯之瑕疵等情事。又原告雖稱原告之行為並非於故意，交
      通規則本就是一經違反，就有可罰性，畢竟違反規定之行
      為已經為交通安全帶來潛在危險，沒有發生車禍僅是僥倖
      之幸運結果，並不能因此反推而認未對交通造成影響，且
      按「違反行政法上義務之行為非出於故意或過失者，不予
      處罰」，行政罰法第7條第1項定有明文。準此以觀，違反
      行政法上義務之行為，雖非出於故意而係出於過失，仍應
      予以處罰。
　㈣、綜上理由，原告所有系爭機車被警舉發「駕車行經有燈光
      號誌管制之交岔路口闖紅燈」之違規情事，有屏警交字第
      VP0000000號違規單可稽，並經舉發單位查復確認依法舉
      發無誤，爰依處罰條例第53條第1項、第63條第1項第3款
      暨違反道路交通管理事件統一裁罰基準表第53條第1項（
      機車違規，期限內繳納或到案聽候裁決者）裁處繳納罰鍰
      新臺幣1,800元，並記違規點數3點，應無不當等語以資答
      辯。
　㈤、並聲明：原告之訴駁回。
五、本件如事實概要欄所述之事實，除依原告起訴狀及被告答辯
    狀可認兩造均不爭執外，復有原處分書暨送達證書、系爭舉
    發通知單查詢表暨送達證書、車籍資料查詢表、駕駛人基本
    資料表、原告交通違規陳述單及查詢單、屏東縣政府警察局
　　111年4月1日屏警交字第11132555400號函、111年8月15日屏
    警交字第11136038200號函、採證照片2幀在卷可稽（見本院
    卷第21至31頁），應認屬實。原告不服原處分，提起行政訴
    訟，並以上述事項據為主張，故本件兩造之爭點應為：原處
    分是否適法？
六、本院之判斷：
  ㈠、應適用之法令及法理見解如下：
    ⒈裁罰的法律依據：
      ⑴、處罰條例第53條第1 項：
          汽車駕駛人，行經有燈光號誌管制之交岔路口闖紅燈
          者，處1,800 元以上5,400 元以下罰鍰。
      ⑵、處罰條例第63條第1 項第3 款：
          汽車駕駛人有下列各款所列條款之一者，除依原條款
          處罰鍰外，並予記點：……
          三、有第43條、第53條、第53條之1 或第54條情形之
              一者，各記違規點數3 點。
    ⒉授權規定：
      ⑴、處罰條例第92條第1 項授權交通部會同內政部訂定之
          「道路交通安全規則」，將「汽車行駛至交岔路口，
          其行進、轉彎，應遵守燈光號誌或交通指揮人員之指
          揮，遇有交通指揮人員指揮與燈光號誌並用時，以交
          通指揮人員之指揮為準」的規定，明確載明於道路交
          通安全規則第102 條第1 項第1 款。
      ⑵、依處罰條例第4 條第3 項規定授權訂定之「道路交通
          標誌標線號誌設置規則」，也在第170 條第1 項規定
          ：「停止線係用以指示行駛車輛停止之界線，車輛停
          止時，其前懸部分不得伸越該線。」，及在第206 條
          第5 款第1 目規定：「車輛面對圓形紅燈表示禁止通
          行，不得超越停止線或進入路口。」
      ⑶、上開這些法規命令之規定，均係在母法之授權範圍內
          ，且未牴觸母法，被告可以依規定適用。
    ⒊裁罰標準：
      ⑴、依照處罰條例第92條第4 項規定授權訂定之「違反道
          路交通管理事件統一裁罰基準及處理細則」第2 條第
          2 項所定之「違反道路交通管理事件統一裁罰基準表
          」，在訂定時參考「車輛大小」、「違規次數」、「
          違規程度」、「違規地點」、「所生影響」、「違反
          情節」等要素擇一或兼採而為分級處罰，其中對於機
          車之駕駛人行經有燈光號誌管制之交岔路口闖紅燈已
          經明確規定：
        ①、於期限內繳納罰鍰或到案聽候裁決者，裁罰1,800
            元，並記違規點數3 點；
        ②、逾越應到案期限30日內，繳納罰鍰或到案聽候裁決
            者，裁罰1,900 元，並記違規點數3 點；
        ③、逾越應到案期限30日以上60日以內，繳納罰鍰或到
            案聽候裁決者，及裁罰2,300 元，並記違規點數3
            點；
        ④、逾越應到案期限60日以上，繳納罰鍰或逕行裁決處
            罰者，及裁罰2,700 元，並記違規點數3 點。
      ⑵、而違反道路交通管理事件統一裁罰基準表有防止處罰
          機關枉縱或偏頗的功能，可以使裁罰有統一性，讓全
          國因違反道路交通管理事件受處罰民眾間具有公平性
          ，不因裁決人員不同，而生偏頗，寓有避免各監理機
          關於相同事件恣意為不同裁罰之功能，且經司法院大
          法官釋字第511 號解釋認無違背法律保留原則，因此
          可以作為法院裁判時所適用。
    ⒋行政函釋：
      另「闖紅燈」認定標準，為恐凡超越停止線即遽論處「闖
      紅燈」，難為一般大眾所接受，亦非「道路交通管理處罰
      條例」當初立法精神。為促使駕駛人回歸於對標線之認知
      ，同時兼顧執法技術層面與大眾接受程度，茲就面對圓形
      紅燈時超越停止線或闖紅燈行為之認定設定標準，以為執
      法單位參考，其重要內容如下：
      ⑴、車輛面對紅燈時仍逕予穿越路口至銜接路段，含左轉
          、直行、迴轉及右轉（依箭頭綠燈允許行駛者除外）
          即視為闖紅燈之行為。
      ⑵、有繪設路口範圍者：車輛無視於紅燈警示，有穿越路
          口之意圖，而車身已伸入路口範圍亦視同闖紅燈；若
          僅伸越停止線而未達路口範圍者，則視為不遵守標線
          指示。（可以處罰條例第60條第3 項〈現已修正為第
          60條第2 項第3 款〉之規定處分之）。
      ⑶、無繪設路口範圍者：以車輛無視於紅燈號誌，而有穿
          越路口之企圖，其車身並已伸越停止線並足以妨害其
          他方向人（若有行人穿越道）、車通行者亦以闖紅燈
          論處；若僅車身伸越停止線則以不遵守標線指示視之
          。
      ⑷、目前交岔路口已繪設網狀黃線區者暫以該範圍視作路
          口，未繪設者請公路主管機關依內政部警政署65年2
          月16日（65）警署交字第00249 號函之規定，視路況
          車況繪設路口範圍。
      ⑸、另路口設有照相設施者並請有關單位依會議結論之認
          定標準配合調整以更能明確認定，此有交通部82年4
          月22日交路（82）字第009811號函可參（此為本院職
          務上所知之事）。
      上開函釋，係交通部基於權責所為釋示，未逾越法律規定
      ，本院自亦可適用。
  ㈡、經查：
　　⒈原告對於確實有騎乘機車超越停止線並不爭執，但自未影
      響他人而不算闖紅燈云云，然查：從照片(見本院卷第30
      頁)中可以看出，原告在紅燈之情形下，除超越停止線外
      ，更壓過斑馬線，進而停止在代轉格內（且紅燈已維持76
      .1秒，並非原告所說燈號轉換導致看錯），原告既然有「
      紅燈之後仍超過停止線」以及「超過停止線後壓在斑馬線
      上影響行人通行」，因而有符合上開交通函示第⑶點之情
      形，故被告以此認定原告之行為為闖紅燈，並無違誤。
　　⒉原告認為己身並無故意，且自認未影響交通。然查：按違
      反行政法上義務之行為非出於故意或過失者，不予處罰，
      行政罰法第7 條第1 項並有明文。因此，行政裁罰本就是
      故意與過失行為均處罰，本件原告雖稱本件並非故意，但
      原告未舉證其行為可歸責，故原告至少就此部分有過失，
      而過失本就是行政罰上可受處罰之行為，故本件處罰原告
      之過失行為，並無錯誤。原告雖稱無人受到影響，然倘若
      依照原告這個邏輯，等於是所有沒發生車禍的違規都無從
      處罰；倘無特別規定，交通規則本就是一經違反，就有可
      罰性，畢竟違反規定之行為已經為交通安全帶來潛在危險
      ，沒有發生車禍僅是僥倖之幸運結果，並不能因此反推而
      認未對交通造成影響。
　　⒊從而，本件員警依採證照片對原告逕行舉發，而被告對原
      告予以裁決，依法洵屬有據。
六、綜上所述，原告於前揭時、地，確有「駕車行經有燈光號七
    管制之交岔路口闖紅燈」之違規行為，被告依處罰條例第53
    條第1 項、第63條第1 項第3 款暨違反道路交通管理事件統
    一裁罰基準表第53條第1 項（機車違規，期限內繳納或到案
    聽候裁決者）裁處繳納罰鍰新臺幣（下同）1,800 元，並記
    違規點數3 點，核無違誤。原告猶執前詞請求撤銷原處分，
    為無理由，應予駁回。
八、本件判決基礎已臻明確，兩造其餘之攻擊防禦方法及訴訟資
    料經本院斟酌後，核與判決不生影響，無一一論述之必要，
    併予敘明。
九、本件第一審裁判費為300 元，應由原告負擔，爰確定第一審
    訴訟費用額如主文第2 項所示。
據上論結，本件原告之訴為無理由，依行政訴訟法第237 條之7
、第237 條之8 第1 項、第98條第1 項前段，判決如主文。
中　　華　　民　　國　　111 　年　　10　　月　　5 　　日
　　　　　　　　　行政訴訟庭  法　官　薛侑倫
以上為正本，係照原本作成。
如不服本判決，應於判決送達後20日內，向本院提出上訴狀並表
明上訴理由（原判決所違背之法令及其具體內容或依訴訟資料可
認為原判決有違背法令之具體事實），其未載明上訴理由者，應
於提出上訴後20日內向本院補提理由書（上訴狀及上訴理由書均
須按他造人數附繕本，如未按期補提上訴理由書，則逕予駁回上
訴），並應繳納上訴裁判費新臺幣750元。
中　　華　　民　　國　　111 　年　　10　　月　　5 　　日
                              書記官  沈詩雅